【裁判字號】    97,上易,140
【裁判日期】    970918
【裁判案由】    違反著作權法
【裁判全文】
臺灣高等法院花蓮分院刑事判決         97年度上易字第140號
上  訴  人  臺灣花蓮地方法院檢察署檢察官
被      告  甲○○
上列上訴人因被告違反著作權法案件，不服臺灣花蓮地方法院中
華民國97年7月31日97年度玉易字第5號第一審判決（起訴案號：
臺灣花蓮地方法院檢察署96年度調偵字第50號），提起上訴，本
院判決如下：
    主  文
上訴駁回。
    理  由
一、按「上訴書狀應敘述具體理由」，民國96年7月4日修正公布
    之刑事訴訟法第361條第2項定有明文，此屬提起第二審上訴
    應具備之程式。又「第二審法院認為上訴書狀未敘述理由或
    上訴有第362條前段之情形者，應以判決駁回之。」同法第
    367 條前段亦有明文。而所謂具體理由，必係依據卷內既有
    訴訟資料或提出新事證，指摘或表明第一審判決有何採證認
    事、用法或量刑等足以影響判決本旨之不當或違法，而構成
    應予撤銷之具體事由，始克當之（例如：依憑證據法則具體
    指出所採證據何以不具證據能力，或依憑卷證資料，明確指
    出所為證據證明力之判斷如何違背經驗、論理法則），若僅
    泛言原判決認定事實錯誤、違背法令、量刑失之過重或輕縱
    ，而未依上開意旨指出具體事由，或形式上雖已指出具體事
    由，然該事由縱使屬實，亦不足以認為原判決有何不當或違
    法者（例如：對不具有調查必要性之證據，法院未依聲請調
    查亦未說明理由，或援用證據不當，但除去該證據仍應為同
    一事實之認定），皆難謂係具體理由，俾與第二審上訴制度
    旨在請求第二審法院撤銷、變更第一審不當或違法之判決，
    以實現個案救濟之立法目的相契合（最高法院97年度臺上字
    第892號判決要旨參照）。故上訴人之上訴書狀或補提之上
    訴理由書，雖敘述上訴理由，倘未具體敘述第一審判決有何
    上述違法、不當情形，其上訴即不符合上訴之法定要件。
二、上訴人即檢察官不服原判決，提起上訴，其上訴意旨略以：
    本案被告所涉違反著作權法第92條之犯罪事實，業據告訴代
    理人郭明世證述，並有著作權、著作權財產權專屬授權證明
    文件、現場照片影本等證據在卷可稽，及電腦伴唱機1台、
    遙控器1支、歌本1本物品扣案可證。被告亦坦承有於查獲當
    時經營「川咖啡卡拉OK店」，其店內之電腦伴唱機內錄有「
    風飛沙」、「雙人枕頭」、「月圓思情」、「情難斷夢抹醒
    」、「春天哪會這呢寒」、「連杯酒」、「男人情女人心」
    、「一條手巾仔」、「等一下呢」等歌曲，並依被告之陳述
    可知其知悉需有公演證才能公開營業，並在未有公演證情形
    下供不特定客人在店內演唱歌曲，已違反公開演出；且被告
    於警詢中自承其於96年1月20日正式開業，96年1月25日裝機
    供客人點唱等語，是被告於審理中辯稱該店係籌畫中試營運
    而已云云，顯不足採信。又據證人許振華證述其有告知被告
    需有聯合總會公演證等證件才可公開演出，而被告明知無公
    演證還執意營業，並供不特定客人點歌演唱，其確有違反著
    作權法第92條之主觀犯意已明，原審認為被告無主觀犯意，
    於事實認定容有錯誤；再被告於警詢中已自承已開始營業5
    天，並有客人消費，原審認以僅屬不罰之預備行為，於認事
    用法上是有違誤，亦與目前法院實務處理此類案件之認定標
    準、見解均明顯歧異云云。
三、經查：本案證人郭明世於原審證稱：當時店已開始營業，但
    是店內沒有客人（見原審卷第42頁）；第二次去取締時，我
    們才拍照的（見原審卷第41頁），足認證人郭明世於前往「
    川咖啡卡拉OK店」時，店內無人點播上開歌曲，且卷附拍攝
    電腦伴唱機點播系爭歌曲之螢幕畫面照片（見警卷第44至48
    頁），均係取締當日由告訴代理人郭明世與前往執行取締之
    警員，為本案蒐證而自行操作電腦伴唱機，點播前開歌曲再
    拍攝電腦螢幕畫面之照片，自不得僅憑證人郭明世之證詞，
    即遽認被告確有提供上開演唱器材供不特定客人公開演出系
    爭歌曲之事實。況上開扣案之電腦伴唱機內經重製有眾多首
    歌曲，亦不能僅以被告所提供之上開電腦伴唱機內有錄製「
    風飛沙」、「雙人枕頭」、「月圓思情」、「情難斷夢抹醒
    」、「春天哪會這呢寒」、「連杯酒」、「男人情女人心」
    、「一條手巾仔」、「等一下呢」等歌曲，即推測有來店消
    費之不知情客人曾有使用該電腦伴唱機點播前開歌曲，且查
    無其他積極證據，足資證明被告有違反著作權法之犯行，自
    屬不能證明被告犯罪。本案依據卷內既有訴訟資料，原審予
    諭知被告無罪之判決，經核認事用法尚無違誤，上訴人復未
    提出新事證以供本院為認定之依據，是本案上訴理由尚難認
    定有足以影響判決本旨之不當或違法，故不構成應予撤銷之
    具體事由。衡以上述之說明，上訴書狀所敘述之理由，顯與
    刑事訴訟法第361條第2項規定上訴書狀所應具備之「具體理
    由」未合，其上訴即屬違背法律上之程式，爰不經言詞辯論
    ，逕予駁回。
據上論斷，應依刑事訴訟法第367條前段、第372條，判決如主文
。
中    華    民    國    97    年    9     月    18    日
                  刑事庭審判長法  官   謝 志 揚
                              法  官   林 碧 玲
                              法  官   林 慶 煙
以上正本證明與原本無異。
本件判決不得上訴。
                              書記官   林 明 智
中    華    民    國    97    年    9     月    18    日


司法院資訊處製作；財團法人民間司法改革基金會備份。
